【裁判字號】    97,簡上,52
【裁判日期】    970729
【裁判案由】    侵占等
【裁判全文】
台灣基隆地方法院刑事判決              97年度簡上字第52號
公  訴  人  台灣基隆地方法院檢察署檢察官
上  訴  人  丁○○
即  被  告
                    （另案在台灣高等法院留置中）
上列上訴人因被告侵占案件，不服本院基隆簡易庭97年度基簡字
第164號中華民國97年2 月29日所為第一審刑事簡易判決（偵查
案號：96年度偵字第6371號、97年度偵字第73號），提起上訴，
本院管轄第二審之合議庭判決如下：
    主  文
上訴駁回。
    事實及理由
壹、書類引用
    原審簡易判決以被告丁○○犯侵占他人之物，觸犯刑法第33
    5條第1項之侵占罪，判處拘役55日；如易科罰金，以新台幣
    一千元折算一日。本院審理結果，認為第一審簡易判決之認
    事用法及量刑均無不當，應予維持，爰引用附件第一審簡易
    判決書所記載之事實、證據及理由，並作補充之說明。
貳、上訴意旨
    被告上訴意旨略以：其係向對方丙○○購買車輛，價格為三
    萬元，保管車輛之甲○○並親自交付鑰匙；惟在辦理過戶時
    ，其才在監理站查知該車積欠交通罰鍰十幾萬元，車牌也遭
    吊銷，無法辦理過戶；其要求退還修車款一萬二千元，皆遭
    丙○○拒絕。嗣因其子要繳納學費，其才將車出售修車廠，
    並收取一萬元；必須丙○○清償其修車款，其才願意交還車
    輛云云（970516準備程序筆錄第2、3頁；970715審判筆錄第
    17、19頁）。
、上訴範圍
    按刑事訴訟法第348 條固規定：「上訴得對於判決之一部為
    之；未聲明為一部者，視為全部上訴。對於判決之一部上訴
    者，其有關係之部分，視為亦已上訴。」惟查：本案檢察官
    聲請簡易判決處刑之罪名有二，一為侵占，一為竊盜。兩者
    並無牽連關係，為數罪，僅係一人犯數罪之相牽連案件，純
    係訴訟之客觀合併，冠以同一案號而已。因此，觀之被告在
    聲明上訴狀中所敘述不服之理由，僅對原判決之侵占罪為之
    ，並無對竊盜罪不服之敘述，顯然只有對侵占罪之判決不服
    而提起上訴，並未對竊盜罪之判決不服而提起上訴。在本院
    準備程序中，經本院受命法官闡明後，被告表示其確有對侵
    占罪不服而上訴，惟其並不知有竊盜之判決云云，顯然原判
    決之主文：「丁○○意圖為自己不法之所有，而侵占自己持
    有他人之物，累犯，處拘役伍拾伍日，如易科罰金，以新臺
    幣壹仟元折算壹日。又竊盜，累犯，處拘役拾日，如易科罰
    金，以新臺幣壹仟元折算壹日。應執行拘役陸拾日，如易科
    罰金，以新臺幣壹仟元折算壹日。」此一主文係侵占罪判拘
    役55日，竊盜罪判拘役10日，定執行刑為拘役60日。由於主
    文並非顯然易懂，加上一般人並不知何謂執行刑，讀來自然
    難懂。被告顯然亦不解其意，被告在閱讀主文第一行侵占有
    罪之後，即已下筆上訴，是以其聲明上訴狀並未論及不服竊
    盜有罪判決之理由。因此，被告之上訴僅及於侵占部分，並
    未及於竊盜部分，竊盜部分業已判決確定。本院僅能就侵占
    部分之判決加以審查。
肆、駁回理由
    本院依下列理由，認為原審簡易判決關於侵占部分之認事用
    法及量刑俱無違誤，並無撤銷改判之事由，是以被告之上訴
    為無理由，應予駁回：
一、事實認定
    經查：被告對於其將證人丙○○之車輛出售修車廠，並收取
    一萬元之代價一節坦承不諱，核與證人丙○○、甲○○所述
    情節相符，並有順瀚環保回收場之讓渡契約書一紙在卷可稽
    。因此，本案之關鍵只在被告有無出售車輛之正當權利而已
    。對此，證人甲○○於審判中具結後證稱：被告說要拿車去
    估價，其才交付鑰匙；嗣其要求被告交還車輛，被告皆拒絕
    交付，且未表明車輛在何處；嗣其透過朋友，才知道車輛被
    停放在車輛處理廠等語（970715審判筆錄第4-7 頁）；證人
    丙○○於審判中具結後證稱：證人甲○○去電告以被告要拿
    鑰匙，說要開車去估價，打算要買；惟其後來要求還車，被
    告說車在其車庫裡，不願意歸還，理由是被告自認替其處理
    很多事情，該車價值又不高，可以直接從該部車抵掉等語（
    970715審判筆錄第10頁）。由此可見，被告之持有該車，係
    因證人同意其開往售車廠估價而已，並非證人託其前往修車
    ，其修車係未受委任，並無義務，而為他人管理事務之行為
    ，為無因管理；若被告認其具有留置權而留置該車，猶有可
    說；惟被告將其持有他人之車輛，而以之出售順瀚環保回收
    場，其出售行為，在民事上屬於無權處分行為；在刑事上則
    為表現易持有為所有意思之侵占行為，構成侵占罪無疑。何
    況，被告既供稱其幫忙證人丙○○係義務幫忙，並不需要證
    人給付報酬等語（970715審判筆錄第17頁），顯然其亦無主
    張留置權之意思。因此，被告並無出售車輛之正當權利，從
    而其犯行洵堪認定。
二、法律適用
１、所犯罪名
    核被告所為，係犯刑法第335 條第1 項之侵占罪。
２、累犯
    被告前曾因竊盜案件，經本院以94年度易字第234 號判決判
    處有期徒刑3 月，復經台灣高等法院以94年度上易字第1996
    號判決駁回上訴確定，並於民國95年3 月16日因易科罰金執
    行完畢，此有台灣高等法院被告前案紀錄表在卷供參，其受
    徒刑之執行完畢，再為本件犯行，係於五年以內故意再犯有
    期徒刑以上之罪，為累犯，應依刑法第47條第1 項之規定加
    重其刑。
伍、據上論斷
    應依刑事訴訟法第455 條之1 第1 項、第3 項、第368 條、
    第373 條，判決如主文。
本案經檢察官乙○○到庭執行職務。
中    華    民    國    97    年    7     月    29    日
                  刑事第二庭審判長法  官  陳  志  祥
                                  法  官  陳  伯  厚
                                  法  官  邰  婉  玲
以上正本證明與原本無異。
本判決不得上訴。
中    華    民    國    97    年    7     月    29    日
                                  書記官  王  月  娥
附錄：
刑法第335 條第1 項：
意圖為自己或第三人不法之所有，而侵占自己持有他人之物者，
處五年以下有期徒刑、拘役或科或併科一千元以下罰金。
附件一：
臺灣基隆地方法院刑事簡易判決         97年度基簡字第164號
聲  請  人  臺灣基隆地方法院檢察署檢察官
被      告  丁○○  男  44歲（民國○○年○月○○日生）
                    身分證統一編號：Ｚ000000000號
                    住基隆市○○區○○路2巷2號
                    居基隆市○○區○○街179號15樓
上列被告因侵占等案件，經檢察官聲請簡易判決處刑（96年度偵
字第6371、97年度偵字第73號），本院判決如下：
    主  文
丁○○意圖為自己不法之所有，而侵占自己持有他人之物，累犯
，處拘役伍拾伍日，如易科罰金，以新臺幣壹仟元折算壹日。又
竊盜，累犯，處拘役拾日，如易科罰金，以新臺幣壹仟元折算壹
日。應執行拘役陸拾日，如易科罰金，以新臺幣壹仟元折算壹日
。
    事實及理由
一、本件犯罪事實、證據及理由，均引用檢察官聲請簡易判決處
    刑書（如附件）之記載。
二、核被告丁○○所為，係犯刑法第335條第1項之侵占罪及同法
    第320條第1項之竊盜罪。被告所犯上開2罪，犯意各別，罪
    名互異，應分論併罰。查被告曾有如附件犯罪事實欄所載犯
    罪之科刑及刑之執行完畢情形，有臺灣高等法院被告前案紀
    錄表在卷可稽，其受有期徒刑執行完畢後5 年內，故意再犯
    有期徒刑以上之上開2罪，均為累犯，均應依刑法第47條第1
    項之規定，加重其刑。爰審酌被告正值壯年，竟以上開不法
    方式獲取財物、對被害人所生危害、犯罪手段尚稱平和，及
    犯罪後否認犯行之態度等一切情狀，分別量處如主文所示之
    刑，併諭知易科罰金之折算標準，並定其應執行之刑，暨諭
    知易科罰金之折算標準。
三、依刑事訴訟法第449條第1項前段、第454條第2項、刑法第33
    5條第1項、第320條第1項、第47條第1項、第41條第1項前段
    、第51條第6 款，刑法施行法第1條之1，逕以簡易判決處如
    主文所示之刑。
如不服本判決，得自收受送達之日起10日內，向本院提起上訴。
中    華    民    國    97    年    2     月    29    日
                  基隆簡易庭  法  官  許心
以上正本證明與原本無異。如不服本判決，應於判決送達後10日
內，向本院提出上訴書狀，敘述上訴理由，上訴於本院合議庭，
並按他造當事人之人數附具繕本。
中    華    民    國    97    年    2     月    29    日
                              書記官  湯惠芳
附錄：
刑法第335 條第1 項：
意圖為自己或第三人不法之所有，而侵占自己持有他人之物者，
處五年以下有期徒刑、拘役或科或併科一千元以下罰金。
中華民國刑法第320 條第1 項：
意圖為自己或第三人不法之所有，而竊取他人之動產者，為竊盜
罪，處五年以下有期徒刑、拘役或百百元以下罰金。
附件二：
臺灣基隆地方法院檢察署檢察官聲請簡易判決處刑書
                                      96年度偵字第6371號
                                      97年度偵字第73號
    被      告  丁○○  男  43歲（民國○○年○月○○日生）
                        籍設基隆市○○區○○路2巷2號
                        現居基隆市○○區○○街179號15樓
                        國民身分證統一編號：Ｚ000000000號
上列被告因侵占等案件，業經偵查終結，認為宜聲請以簡易判決
處刑，茲將犯罪事實及證據並所犯法條分敘如下：
          犯罪事實
一、丁○○於民國95年間犯竊盜罪，經法院判處有期徒刑3月確
    定，於95年3月16日易科罰金執行完畢，猶不知悔改，竟分
    別為下述之犯行：
(一)、丁○○於民國96年8月間某日，原擬向丙○○洽購其所有之
    車牌號碼CR－6436自用小客車，然經向監理站查知該車輛積
    欠稅金及交通罰鍰金額甚鉅，且該車輛車牌業遭註銷，雙方
    並未對該筆交易達成合意，丁○○竟意圖為自己不法之所有
    ，利用向丙○○之友人甲○○商借該車及鑰匙之際，將該車
    侵占入己，隨後，於96年8月23日，至基隆市信義區○○○
    路277之1號順瀚環保回收場，將上開車輛以新臺幣(下同)1
    萬元販售予不知情之環保回收場人員，得款花用殆盡，嗣經
    丙○○迭向丁○○催討未果，始循線查知上情。
(二)、丁○○復意圖為自己不法之所有，於96年12月8日18時40 分
    許，在基隆市○○區○○街55巷12號前，徒手竊取孝德里公
    共設施水溝蓋1面(價值約新臺幣(下同)300元)，得手後正欲
    搬上停靠在旁其所有之車牌號碼CH-3917號自用小客車(銀色
    福斯廠牌T4廂型車；該車體上有用立可白書寫電話號碼等數
    字)時，洽為附近鄰居莊喜雄在住處(住所詳卷)陽台無意往
    下四處觀覽景觀所發覺，乃大聲呼喊：「你在做什麼？」等
    語，丁○○聞言除抬頭抑望一下外，竟不理會莊喜雄的制止
    ，反急忙將手上所持甫竊得之水溝蓋搬到車上後，隨即駕車
    離去，莊喜雄見狀乃記下車號委請其女兒打電話報警，並再
    衝到樓下欲追趕丁○○車輛未果，嗣經警方據報後，於同日
    21 時許，在基隆市○○路與義九路交岔路口將丁○○車輛
    攔查。
二、案經基隆市警察局第二分局報告偵辦。
          證據並所犯法條
一、就侵占犯嫌部分：
    訊之被告丁○○固坦承有將上開車輛販售予順瀚環保回收場
    等情不諱，惟矢口否認有何侵占犯嫌，辯稱：原先丙○○說
    要賣車，伊答應要跟她買，但因該車沒有大牌，伊就帶丙○○到監理站查詢，結果才知道車輛所欠的稅金遠超過買車的
    錢二、三倍之多，而且丙○○也沒有將行照交給伊，所以還
    沒有付錢，但因為伊之前曾幫丙○○處理事情，再加上伊所
    支付車子三角架和避震器的修理費用，因此，伊認為實際上
    丙○○已經把車子賣給伊了云云，經查：
(一)、訊之證人丙○○證述稱：原先丁○○想要跟伊買車，但伊沒
    有答應，後來伊有將行照交給丁○○去監理站查車輛的罰單
    情形，後來丁○○藉故向甲○○借車鑰匙把車開走賣掉，丁○○賣車前並沒有經過伊的同意。至於丁○○當初幫伊處理
    地下錢莊債務問題時，伊並沒有答應要給他好處，丁○○也
    沒有花一毛錢，丁○○並沒有告訴伊要將修車費用作為價金
    等語，而證人甲○○到庭證述稱：當初是丁○○主動向伊探
    詢該車係何人的，他想要買車，伊才介紹丙○○給丁○○認
    識，後來丁○○說要借車子去估價，伊才會將車鑰匙交給他
    ，後來，丁○○就一直使用該車，經伊和丙○○向丁○○要
    車，他也不還，都避不見面等語，是由證人所述內容觀之，
    被告雖有與丙○○洽談購車之事，但雙方對於價金及車輛所
    積欠的稅金處理等事由遲未達成共識，顯見本件買賣契約並
    未成立。
(二)、是倘本件買賣雙方有所合致，丙○○和甲○○當不會事後不
    斷地向被告討車，更何況，倘若本件買賣成立，丙○○自當
    將車輛過戶登記給被告，從而，被告始有處分車輛之權利，
    然而迄今該車輛仍登記在丙○○名義下，此有車號查詢汽車
    車籍1紙在卷可憑，當可佐證被告並無處分之權利，被告竟
    將借得之車輛擅自出售予順瀚環保回收場牟利，此亦有該讓
    渡契約書影本1紙在卷可參，其侵占之不法意圖，彰彰明甚
    ，被告就此所辯，顯無所據，被告就此之犯嫌，堪予認定。
二、就竊盜犯嫌部分：
    被告於警詢時矢口否認有上開竊盜犯嫌，辯稱：伊當天17時
    30分許，即返家作晚餐給老父吃，直到下午18時15分許始再
    出門，到住處附近之全家便利商店購物，約到18時20 分許
    ，才離開山海關到市區，到了市立醫院附近機車行聊天，開
    車到市區即遭警方攔下，伊並沒有行竊水溝蓋云云，經查：
(一)、依照卷內所附福民街55巷口及深澳坑8－49號架設之監視器
    拍攝到被告所使用之CH-3917號福斯廠牌T4廂型車影像，證
    實該車確有於96年12月8日18時22分至31分32秒通過該路段
    ，此有案發地點周邊監視錄影系統畫面照片4張在卷可佐，
    而被告於警詢中亦自承該車輛均係由其個人在使用，並未出
    借等語，足徵被告當時人車應在福民街附近出入，由此反證
    被告上開不在場之辯解，委不足採信。
(二)、證人莊喜雄於警詢及偵查中對於如何發現被告行竊水溝蓋乙
    節，證述稱：伊當時在家陽台看風景，往下看正好看到有一
    個人在偷水溝蓋，伊就喊他為何要偷社區的水溝蓋，結果小
    偷便抬頭看了伊一下，仍然將水溝蓋搬到車上，開車離去，
    伊有看到小偷車號為CH-3917號，就叫女兒打電話報警，伊
    就衝到樓下等語，而證人即鄰居林家全於警詢及偵查中亦證
    稱：伊當時在家中，聽到外面有人大聲叫罵，就探頭往下察
    看，看到有一台銀色的休旅車，車上有用立可白寫電話號碼
    ，其中一組開頭是0930，並有看一個男子在那邊走動，長的
    蠻壯碩的，頭髮濃密，後來才知道是丁○○，當時也有看到
    莊喜雄從樓下衝下來，一面罵小偷，叫小偷不要跑，在莊喜
    雄衝下來之際，對方就把車子開走等語，二人所證述情節互
    核相符，並有基隆市警察局指揮中心受理110報案紀錄單1紙
    可佐，足見二人所言應屬實在，況且，被告所使用之上開車
    輛經警方攔查，其上車頭確有以立可白書寫數組電話號碼，
    其中有一組為「00000000000收」等字樣，亦為證人即查獲
    警員黃俊仁於偵查中證述明確，並有該車輛照片2張在卷可
    參，益證證人莊喜雄等人所言，應屬可採。
(三)、上開水溝蓋乃為孝德里所公有財產，為證人即里長何龍川於
    警詢所陳明在卷，並有遭竊照片2張附卷可憑，被告所辯當
    不足採據，被告就此竊盜犯嫌亦堪以認定。
三、核被告所為，係犯刑法第335條之侵占罪嫌、同法第320條第
    1項之竊盜罪嫌。上開2人罪嫌，犯意各別，行為互殊，請予
    分論併罰。又被告曾受有期徒刑之執行完畢，有刑案資料查
    註紀錄表在卷可參，其於5年以內再犯本件有期徒刑以上之2
    罪，各為累犯，各請依刑法第47條之規定加重其刑。
四、依刑事訴訟法第451條第1項聲請逕以簡易判決處刑。
    此  致
臺灣基隆地方法院
中    華    民    國    97    年    1     月    31    日
                          檢  察  官  李豫雙
本件正本證明與原本無異
中    華    民    國    97    年    2     月    1     日
                          書  記  官  陳威志


司法院資訊處製作；財團法人民間司法改革基金會備份。
